【裁判字號】    89,交上易,305
【裁判日期】    890523
【裁判案由】    過失傷害
【裁判全文】
臺灣高等法院刑事判決                  八十九年度交上易字第三五號
    上  訴  人
    即 自 訴人  丙○○
    自訴代理人  丁○○律師
    上  訴  人  乙○○
    即  被  告
    選任辯護人  錢裕國律師
    上  訴  人
    即  被  告  甲○○
右上訴人，因被告乙○○等過失傷害案件，不服臺灣基隆地方法院八十八年度交自字
第四號，中華民國八十九年五月二十三日第一審判決提起上訴，本院判決如左：
    主    文
原判決撤銷。
乙○○、甲○○均無罪。
   理    由
一、自訴意旨詳如附件。
二、按犯罪事實應依證據認定之，無證據不得推定其犯罪事實；又不能證明被告犯罪
    者，應諭知無罪之判決；刑事訴訟法第一百五十四條，第三百零一條第一項分別
    定有明文。次按刑事訴訟法所謂認定犯罪事實之證據，係指足以認定被告確有犯
    罪行為之積極證據而言，最高法院二十九年上字第三一０五號著有判例。又告訴
    人之告訴，係以使被告受刑事訴追為目的，是其陳述是否與事實相符，仍應調查
    其他證據以資審認，最高法院五十二年台上字第一三００號亦著有判例。
三、訊據上訴人即被告乙○○、甲○○二人固均坦承於八十八年五月三十一日晚上七
    時許，由基隆市○○街穿越明德二路（原審誤植為明德一路）路口時，遭自訴人
    撞擊，致自訴人跌倒於地受傷之事實不諱，惟均矢口否認有任何過失行為，被告
    甲○○辯稱：當時其走斑馬線，本件車禍其並無過失云云；被告乙○○辯稱：本
    件事故之撞擊點，於另案（基隆地方法院八十八年交易字第八七號過失傷害案件
    ）由偵查至審判，伊均陳述係位於斑馬線，反而自訴人之陳述前後不一，且由工
    東街與明德二路口，即有一行人穿越道可供行走，伊何須刻意繞一大圈由離該行
    人穿越道八至十公尺處穿越馬路，況由明德二路之現場照片可知，該馬路之分隔
    島上樹木栽植濃密，伊欲穿越已有困難，且案發當時下大雨，伊焉有不顧衣服將
    因此沾濕，而刻意橫越馬路，又案發當時下大雨，伊與另一被告甲○○二人共撐
    一把傘，怎可能走的很快，甚至「衝出」之理？故對本件車禍發生，伊並無過失
    云云。本件自訴人認被告二人涉有過失傷害犯行，無非以自訴人指訴被告二人未
    走斑馬線，在設有行人穿越道之三十公尺範圍內穿越馬路，致自訴人閃躲不及而
    撞擊，自訴人跌倒於地受有右胸外側鈍傷之傷害，及證人柯美月之證言暨自訴人
    所提出之診斷證明書為其論據。經查：
    （一）自訴人於八十八年七月十六日警訊時稱：「撞擊點為外側車道」、「撞到
          地點處約八至十公尺處有斑馬線」；於另案（基隆地方法院八十八年交易
          字第八七號過失傷害案件）八十八年十月一日調查庭時稱：「我從外線進
          來時沒有看到告訴人（即本案被告二人），我換內線車道時，告訴人二人
          突然用跑的橫越馬路要到公車亭等車。」、八十八年十一月十五日陪同承
          審法官到車禍現場勘驗時又稱：「在外側車道約離斑馬線十公尺處撞到告
          訴人（即本案被告二人）」；於八十九年四月十四日原審調查庭時庭呈自
          行繪製之肇事圖中指出，撞擊地點係在離斑馬線八至十公尺之外側車道；
          於八十九年八月十七日本院審理庭先供稱：「我是離斑馬線八到十公尺的
          地方撞到他們的」，後又改稱：「我撞到他們時，他們是橫式的衝過來，
          張小姐（即本案被告乙○○）是在六公尺，李先生（即本案被告甲○○）
          是在十公尺左右」。是自訴人關於本案最主要之爭點，亦即車禍當時之撞
          擊點究係在外側車道或內側車道，距離斑馬線多遠，其供詞前後不一，並
          為被告二人堅決否認，其指訴難認與事實相符，自不足採信。另自訴人所
          提之診斷證明書乙紙，僅能證明自訴人確受有右胸外側鈍傷之傷害，尚無
          法證明本案車禍之撞擊點究係在行人穿越道上或在行人穿越道外，自不足
          為被告二人不利之證明。
    （二）證人柯美月雖於另案（基隆地方法院八十八年交易字第八七號過失傷害案
          件）八十八年十一月十五日調查庭時證稱：「我先聽到撞擊聲後就打電話
          通知救護車來」，且稱自聽到撞擊聲後約隔了一分鐘才看到車禍現場，看
          到「機車在旁邊沒有倒，那個女的倒在靠路邊之白線外側，另外二個男士
          當時已站著，機車是已扶正放在外線車道靠近涼亭旁邊。」等語，惟與被
          告及自訴人所述被告二人係倒在內側車道，及自訴人所稱自己係倒在路肩
          ，機車係倒在外側車道，不相一致，且證人稱當時機車已被扶正放在靠近
          涼亭旁邊，顯見證人柯美月當時所見實非事發第一時間之現場，而係如其
          所述車禍發生隔一分鐘後之情狀，是其證詞並不足認定被告二人係在斑馬
          線外行走而遭自訴人撞擊，自亦不足以採為被告不利之證明。
    （三）被告二人自事發至本院審理中，均堅稱係在內側車道之行人穿越道上，遭
          到由外側車道變換至內側車道車速五、六十公里之自訴人撞擊，又由車禍
          當時行人穿越道上路面良好並無障礙物，且分隔島上植樹濃密等情狀觀之
          ，被告二人實無於下著大雨之夜晚，捨恰位於其工東街住處出來工東街與
          明德二路路口，路面良好之行人穿越道不走，而穿越植樹濃密之分隔島橫
          越馬路，或行走於離行人穿越道八至十公尺之內側車道上等車通過，再行
          橫越馬路之理，是被告二人所辯應認屬實，而堪採信。
四、綜上自訴人指訴之內容核與事實不符，不足採信，而所舉之證人、證物亦均不足
    以證明被告二人有何過失，此外復查無其他積極證據足資證明被告二人有何過失
    傷害犯行，自屬不能證明被告等犯罪。原審未為詳查，遽為論罪科刑，自有未合
    ，自訴人上訴以原審有從輕認定被告二人過失程度之虞為由，指摘原判決不當，
    雖亦為無理由，惟被告二人上訴否認犯罪，指摘原判決不當，為有理由，自應由
    本院將原判決撤銷，改諭知被告乙○○、甲○○二人均無罪，以免冤抑。
據上論結，應依刑事訴訟法第三百六十九條第一項前段、第三百六十四條、第三百四
十三條、第三百零一條第一項，判決如主文。
中      華      民      國    八十九    年      八      月    二十四    日
                                  審判長法  官  蔡  長  溪
                                        法  官  江  國  華
                                        法  官  溫  耀  源
右正本證明與原本無異。
不得上訴。
                                        書記官  陳  明  琴
中      華      民      國    八十九    年      八      月    二十八    日


司法院資訊處製作；財團法人民間司法改革基金會備份。
